【裁判字號】    89,易,1683
【裁判日期】    900315
【裁判案由】    詐欺等
【裁判全文】
臺灣彰化地方法院刑事判決                        八十九年度易字第一六八三號
    公  訴  人  臺灣彰化地方法院檢察署檢察官
    被      告  甲○○
    被      告  丙○○
    共      同
    選任辯護人  劉有德
右列被告等因偽造文書等案件，經檢察官提起公訴（八十九年度調偵字第一二號），
本院判決如左:
        主    文
甲○○、丙○○均無罪。
        理    由
一、公訴意旨略以：被告甲○○、丙○○夫婦見告訴人乙○○持被告甲○○所簽發面
    額新台幣（下同）一百五十萬元之本票一紙，向本院民事庭聲請裁定准予對被告
    甲○○強制執行，而經本院以以八十八年度票字第四五三號民事裁定准許強制執
    行，且本院民事執行處並於同年六月二十八日，依告訴人乙○○聲請，以八十八
    年度執乙字第二三六七號發執行命令，就被告甲○○對彰化縣彰安國民中學之債
    權（資遣費）予以扣押。渠二人為不讓告訴人乙○○順利受償，仍共同謀議以簽
    發本票成立假債權，藉由法院裁定本票強制執行，再持向民事執行處聲請參與分
    配之方式，以使乙○○不能順利受償。議定後，被告甲○○、丙○○二人基於共
    同犯罪之概括犯意，由被告甲○○簽發「票號○九三一二四號、票載發票日八十
    六年十一月十五日、票載到期日八十七年五月十五日、面額五百萬元之本票」，
    及「票號○九三一二四號、票載發票日八十六年十二月二十日、票載到期日八十
    七年六月二十日、面額五百萬元之本票」各一紙交由被告丙○○，再由被告丙○○向本院民事庭聲請本票裁定，致使本院陷於錯誤，而於八十八年六月二十八日
    以八十八年度票字第一八五一號民事裁定准許強制執行。被告丙○○隨即於同日
    向本院民事執行處聲明異議及參與分配，經本院執行處將該不實之債權列入分配
    表，足生損害於本院民事庭民事裁定之正確性、民事執行處對債權受分配之公平
    性及告訴人乙○○之權益。嗣經告訴人乙○○查覺有異，遂提出告訴，該二人始
    未得逞。因認被告甲○○、龍騏共同涉有刑法第二百十六條、二百十四條之行
    使公務員登載不實事項之文書罪嫌，刑法第三百五十六條毀損債權罪嫌及第三百
    三十九條第三項、第一項詐欺取財未遂罪嫌云云。
二、按犯罪事實應依證據認之，無證據不得推定其犯罪事實；又不能證明被告犯罪者
    ，應諭知無罪之判決，刑事訴訟法第一百五十四條及第三百零一條第一項定有明
    文。再按認定不利被告之事實，須依積極之證據，苟積極證據不足為不利於被告
    事實之認定，更不必有何有利之證據；又認定犯罪事實所憑之證據，雖不以直接
    證據為限，間接證據亦包括在內，然而無論直接證據或間接證據，其為訴訟上之
    證明，須於通常一般之人均不致有所懷疑，而得確信其為真實之程度者，始得據
    有罪之認定，最高法院著有三十年上字第八一六號判例、七十六年臺上字第四九
    八六號判例可資參照。
三、本件訊之被告甲○○、丙○○二人均堅決否認涉有行使公務員登載不實事項之文
    書、毀損債權及詐欺取財未遂等犯行。被告甲○○辯稱：伊平日花天酒地，告訴
    人即係其於酒店內所認識之女子，因此花費甚鉅，為之而經常編藉理由向其妻即
    另被告龍騏美或索討或索借金錢揮霍，伊所欠其妻即被告龍騏美之債務逾千萬元
    ，故確保其妻債權，方簽發系爭二紙面額五百萬元之本票交付等語；被告龍騏美
    亦辯稱：伊先生即被告甲○○因沈迷色賭，花費甚大，屢向其索款，為謀家和，
    其前後不僅以其所有之不動產向金融機關及個人借貸金錢交付予被告甲○○，更
    標會出借會款予被告甲○○，共逾千萬元，其後為確債權方要求被告甲○○簽發
    系爭本票，而見被告甲○○於彰安國中之資遣費受扣押，方尋法律程序參與分配
    ，故伊實無不法等語。經查：被告丙○○以所有門牌號碼台南縣玉井鄉○○街九
    十二巷十號房屋（含土地）向金融機關及個人共借貸七百四十萬元；以其被告甲○○所共有門牌號碼彰化縣彰化市○○路二０一巷一八之三號房屋（含土地）向
    金融機關及個人共借貸二百九十五萬元（此處所計算者係以被告丙○○所應負擔
    者依應有部分二分之一計算），有土地登記簿謄本及貸款證明文件附於本院八十
    九年訴字第一一０號分配表異議之訴民事事件卷內可佐，而被告甲○○確係一直
    向被告丙○○索取金錢等情，亦據證人龍自由、蔡秀美及徐玉蓮等人於本院證稱
    明確。另被告丙○○曾標得以陳靜琴為會首之互助會，會款約一百餘萬元，該會
    款亦係由被告甲○○取得等情，亦據證人陳靜琴結證屬實，此核被告甲○○所供
    相符，總計被告甲○○向被告丙○○所取得之項款逾千萬餘元，此金額如此龐大
    ，縱係其二人係夫妻關係，惟確保被告丙○○之權益，故由被告甲○○簽發系爭
    本票二紙予被告丙○○，亦屬與常情相符。況告訴人自承其於酒店上班等語，此
    益徵被告甲○○所供因結識於酒店之告訴人致花費鉅大等情屬實。是被告二人與
    事實相符，尚可採信。綜上，被告甲○○所積欠被告丙○○之項款逾千萬餘元，
    則被告甲○○簽發系爭本票二紙予被告丙○○，被告丙○○持之向本院民事庭聲
    請本票裁定，經本院於八十八年六月二十八日以八十八年度票字第一八五一號民
    事裁定准許強制執行及被告丙○○並向本院民事執行處聲明異議及參與分配，經
    本院執行處將該債權列入分配等情應係合法確保債權之行為，並無任何偽造文書
    、侵害債權及詐欺取財等犯行。此外，復查無其他積極證據，足茲認定被告二人
    涉有公訴人所指之犯行，其犯罪即屬不能證明，自應為無罪之諭知，以免冤抑。
據上論斷，應依刑事訴訟法第三百零一條第一項，判決如主文。
案經檢察官洪紹文到庭執行職務。
中      華      民      國      九十        年    三    月  十五 日
                                臺灣彰化地方法院刑事第三庭
                                      法      官   洪  志  賢
右正本證明與原本無異。
如不服本判決，應於判決送達後十日內，向本院提出上訴狀（須附繕本）。
告訴人或被害人對於判決如有不服具備理由請求檢察官上訴者，其上訴期間之計算係
以檢察官收受判決正本之日期為準。
                                      法院書記官   洪  年  慶
中      華      民      國      九十        年    三    月 二十二   日


司法院資訊處製作；財團法人民間司法改革基金會備份。
